【裁判字號】    97,抗,323
【裁判日期】    970319
【裁判案由】    假扣押
【裁判全文】
臺灣高等法院民事裁定                   97年度抗字第323號
抗  告  人  乙○○
相  對  人  好厝多不動產經紀股份有限公司
法定代理人  甲○○
上列當事人間假扣押事件，抗告人對於中華民國96年12月25日臺
灣臺北地方法院96年度裁全字第15298號所為裁定提起抗告，本
院裁定如下：
    主  文
原裁定廢棄。
相對人在原法院之聲請駁回。
聲請及抗告訴訟費用由相對人負擔。
    理  由
一、相對人於原法院聲請意旨略以：抗告人於民國96年3月31日
    委託相對人仲介購買位於台北市信義區○○○路415巷90號1
    樓房屋及土地，經相對人努力與賣方議價，未料幾日後，抗
    告人私下與賣方完成交易。相對人乃依雙方簽訂之買賣議價
    委託書第7條約定，要求債務人應支付新台幣（下同）20萬
    元之服務報酬，竟遭抗告人拒絕。近聞抗告人正將所有財產
    隱匿，日後有不能強制執行或難以執行之虞，為保全將來執
    行起見，願供擔保以代釋明之不足，聲請裁定就抗告人所有
    財產在20萬元範圍內予以假扣押云云。
二、原裁定以：相對人就其主張之請求及假扣押原因，除已提出
    買賣議價委託書影本等件，復據陳明願供擔保以補釋明之不
    足，所請假扣押核無不合，應予准許等語。
三、抗告意旨略以：抗告人與相對人所簽為一般「買賣議價委託
    書」，斡旋期限於96年4月5日屆滿後，該約即失效。抗告人
    係於上開委託書約滿後，另經中信房屋仲介股份有限公司仲
    介購入房地，是本件房地交易成功與相對人完全無關。抗告
    人與相對人與間無任何債權債務關係，原裁定實非適法，為
    此提起抗告等語。
四、按債權人就金錢請求或得易為金錢請求之請求，欲保全強制
    執行，得聲請假扣押。而請求及假扣押之原因，應釋明之。
    民事訴訟法第522條第1項、第526條第1項分別定有明文。查
    民事訴訟法第526條第2項修正前條文為：「債權人雖未為前
    項釋明，如就債務人所應受之損害已供法院所定之擔保者，
    得命為假扣押。」惟現已修正為：「前項釋明如有不足，而
    債權人陳明願供擔保或法院認為適當者，法院得定相當之擔
    保，命供擔保後為假執行。」，其修正理由為「依原第2項
    規定，債權人得供擔保以代釋明，惟債權人聲請假扣押，應
    使法院信其請求及假扣押之原因大致為正當，故仍應盡其釋
    明責任。然其釋明如有不足，為補強計，於債權人陳明就債
    務人可能遭受之損害願供擔保並足以補釋明之不足，或於法
    院認以供擔保可補釋明之不足並為適當時，法院均可斟酌情
    形定相當之擔保，命債權人供擔保後為假扣押，爰修正第2
    項。」是依現行民事訴訟法第526條第2項規定，關於假扣押
    之原因，應由債權人提出可使法院信其主張為真實之證據，
    以釋明之；尚難逕以擔保取代釋明之欠缺。又所謂假扣押之
    原因，依同法第523條第1項規定，係指日後有不能強制執行
    或甚難執行之虞或應在外國為強制執行之情形，如債務人浪
    費財產，增加負擔，或就其財產為不利益之處分，將成為無
    資力之狀態，或將移住遠地、逃匿無蹤、隱匿財產等是（最
    高法院19年抗字第232號判例參照）。債權人就假扣押之原
    因，依法有釋明之義務，亦即須提出可使法院信其主張為真
    實之證據，必待釋明有所不足，而債權人陳明願供擔保或法
    院認為適當者，法院始得定相當之擔保，命供擔保後為假扣
    押，若債權人未釋明假扣押之原因，即不符假扣押之要件。
    最高法院94年度台抗字第463號裁判見解亦同，可資參酌。
五、查相對人就其請求，業經提出買賣議價委託書、確認書、建
    物登記謄本（以上皆影本）為證，應認其已為釋明。就假扣
    押原因部分，相對人雖提出存證信函為佐，然此係催告抗告
    人支付報酬之函件，核與假扣押原因無涉。此外，相對人復
    未提出任何可資即時調查之證據釋明抗告人有浪費財產、增
    加負擔、隱匿財產等行為，其就假扣押原因之釋明顯屬欠缺
    ，是本件假扣押之聲請，與民事訴訟法第526條第1項、第2
    款規定不符，應予駁回。原審未察，命擔保後為假扣押，容
    有未洽。抗告意旨雖未指摘及此，然原裁定既有不當，應由
    本院予以廢棄，並諭知如主文第2項所示。
六、據上論結，本件抗告為有理由，依民事訴訟法第492條、第
    95條、第78條，裁定如主文。
中    華    民    國    97    年    3     月    19    日
                    民事第一庭
                        審判長法  官  張耀彩
                              法  官  林金吾
                              法  官  盧彥如
正本係照原本作成。
不得再抗告。
中    華    民    國    97    年    3     月    21    日
                              書記官  鄭兆璋


司法院資訊處製作；財團法人民間司法改革基金會備份。
